【裁判字號】    94,交抗,877
【裁判日期】    950222
【裁判案由】    違反道路交通管理處罰條例
【裁判全文】
臺灣高等法院交通事件裁定             94年度交抗字第877號
抗  告  人  交通部公路總局台北區監理所
受處分人    甲○○
上列抗告人因受處分人違反道路交通管理處罰條例案件，不服臺
灣板橋地方法院，中華民國94年10月12所為裁定（94年度交聲字
第1554號），提起抗告，本院裁定如下：
    主  文
原裁定撤銷；發回台灣板橋地方法院。
    理  由
一、抗告意旨略以：國道公路警察局第六警察隊於民國（下同）
    九十年十月二十五日十三時九分在國道三號公路北向七十公
    里處，查獲二Ｂ－九六九號營小客車「速限九十公里，時速
    一一一公里，超速二十一公里」，照相後於九十年十一月十
    六日填寫「舉發違反道路交通管理事件通知單」『舉發』汽
    車所有人（正義交通有限公司）違反道路交通管理處罰條例
    第三十三條第一項規定，汽車所有人收受通知單後於九十年
    十二月四日檢具與甲○○之「車輛租賃合約書」、通知單、
    採證照片及申請書向臺北市交通事件裁決所申請該違規當時
    駕駛人為甲○○。臺北市交通事件裁決所九十年十二月七日
    以北市裁三字第九○七八三一一一○○號函請本所處理，本
    所於九十年十二月十八日第0000000000四號函請
    甲○○到案處理，惟未能送達退回，本所並於電腦註記「單
    退」。九十四年八月十八日甲○○到案陳述上述車輛非其駕
    駛，本所遂依處理細則第四十一條第四項、第四十三條規定
    掣開裁決書，由甲○○當場簽收。本案舉發單位係為國道公
    路警察局，其舉發程序均依上述規定，本案既依規定完成舉
    發程序，且本所掣開裁決書送達，並非九十四年度交聲字第
    一五五四號裁定理由三中段所述，以「郵寄」方式送達，係
    由當事人到案當場簽收。縱上所述，本案通知單已由舉發單
    位合法送達，汽車所有人亦依規定辦理歸責，本所裁決亦依
    違反道路交通管理事件統一裁罰基準表於期限內裁處等語。
二、本件原裁定以：違反本條例之行為，自行為成立之日起；行
    為有連續或繼續之狀態者，自行為終了之日起，逾三個月不
    得舉發，道路交通管理處罰條例第九十條第一項定有明文。
    而依上開規定，逾期既不得舉發，當無得再予裁罰之餘地，
    是對於交通違規事件得據以裁罰者，自以該違規事件業經依
    限期合法舉發為前提。本件正義交通有限公司（下稱正義公
    司）所有之二Ｂ－九六九號營業小客車，經警方逕行舉發於
    九十年十月二十五日下午三時九分許，在國道三號高速公路
    北向車道七十公里速限九十公里之路段，以一百一十一公里
    速度行駛，超速二十一公里，經該公司申請歸責於汽車駕駛
    人即受處分人（即異議人）甲○○，經台北市交通事件裁決
    所移送原處分機關（即抗告人）處理，惟舉發單位於九十年
    十二月十八日對異議人甲○○送達之舉發通知單函，未能送
    達而遭退回，並經承辦人員於九十一年一月三十日鍵入電腦
    ，而原處分機關送達異議人通知單之住址係載「臺北縣深坑
    鄉○○街四十八號」，與裁決書所載住址「臺北縣深坑鄉○
    ○街五十號」（異議人於八十五年間即已遷入）並不相符，
    而異議人住所係臺北縣深坑鄉○○街五十號，從而，上開通
    知單對臺北縣深坑鄉○○街「四十八號」為送達致未能送達
    而遭退回等情，係舉發單位之疏誤，本件舉發通知單未於違
    規行為後之三個月內合法送達異議人，依法無裁罰之餘地為
    由，將原處分撤銷，並諭知異議人不罰，固非無見。
三、惟查：(一)本件受處分人甲○○經舉發、裁罰、及聲明異議之
    違規案件共有三件，其一為九十年十月二十五日在國道三號
    高速公路北向七十公里超速行駛（裁決書：北監營字第裁四
    ○－ＺＦ0000000號）；其二為九十年十月三十一日
    在新莊市○○路一六九號旁超速行駛（裁決書：北監營字第
    裁四○－ＣＧ0000000號）；其三為九十年十二月六
    日在八里鄉台十五米倉加油站前超速行駛（裁決書：北監營
    字第裁四○－ＣＧ0000000號）；有聲明異議狀及裁
    決書三紙可稽（原審卷第三頁至第七頁）。然而原裁定僅就
    其中受處分人經舉發於九十年十月二十五日在國道三號高速
    公路北向七十公里超速行駛乙件予以裁定，對於其餘二件經
    聲明異議之裁決案件則恝置不論，自有就已受請求之事項未
    予裁判之違誤。(二)依抗告人在移送書及抗告狀、及受處分人
    聲明異議狀之記載（見原審卷第一頁、第三頁、及本院卷）
    ，受處分人甲○○似係於九十四年八月十八日到案陳述意見
    ，抗告人隨於同日裁決，並當場將裁決書交付與受處分人，
    受處分人亦於同日提出聲明異議。按本案之舉發通知如始終
    未合法送達與受處分人收受，則受處分人如何能知悉遭舉發
    前開違規事件並自動到案陳述？其間事實真相如何，涉及前
    開舉發是否完成送達程序等問題，原裁定就此疑點並未調查
    審認，亦嫌速斷，難昭折服。(三)案經原處分機關提起合法抗
    告，應由本院將原裁定撤銷發回，由原審法院另為妥適之處
    理。
四、據上論結，應依道路交通案件處理辦法第二十六條、刑事訴
    訟法第四百十三條前段，裁定如主文。
中    華    民    國    95    年    2     月    22    日
                    交通法庭審判長法  官  林堭儀
                                  法  官  陳憲裕
                                  法  官  宋  祺
以上正本證明與原本無異。
不得再抗告。
                                  書記官  蔡慧娟
中    華    民    國    95    年    2     月    22    日


司法院資訊處製作；財團法人民間司法改革基金會備份。
